臺灣板橋地方法院刑事判決　　　　　　　 94年度易字第890號
公　訴　人　臺灣板橋地方法院檢察署檢察官
被　　　告　甲○○
上列被告因違反洗錢防制法案件，經檢察官提起公訴（94年度核
退偵字第594 號），本院依簡式審判程序，判決如下：
    主  文
甲○○連續幫助掩飾、隱匿因自己重大犯罪所得財物，處有期徒
刑肆月，如易科罰金，以佰元折算壹日。所得財物新臺幣參仟
元沒收，如全部或一部不能沒收時，以其財產抵償之。
    事  實
一、甲○○於民國92年10月間，因需錢孔急，由報紙上獲悉藉由
    提供其在金融機構所開立帳戶之存摺、提款卡及提款密碼等
    物，即可獲得相當之報酬，且依其智識程度，可預見提供自
    己之帳戶存摺、提款卡等供他人使用，將掩飾該他人重大犯
    罪所得之財物，竟基於幫助真實姓名不詳年籍之成年男子或
    其轉手之人掩飾或隱匿彼等重大犯罪所財物之不確定故意，
    並基於概括犯意，連續於92年10月8 日、同年月13日，依報
    紙上之所刊載電話號碼與購買帳戶真實姓名年籍不詳綽號「
    小劉」、「小張」之成年男子連絡後，相約於臺北縣板橋市
    新火車店附近以及三重市某地等地點，以每一帳戶新臺幣（
    下同）1,500 元之報酬，各出賣並交付第一商業銀行長泰分
    行帳號000-00 000000000號（起訴書誤載為三重分行帳號00
    0-0000000000 00 號）、復華商業銀行三重分行帳號000-00
    00000000000 號等帳戶之存摺、提款卡及提款密碼等物，供
    其使用並由各該成年男子當場各交付代價1,500 元（共3,00
    0 元）。嗣後該等男子或其轉手之人所組成之常業詐欺犯罪
    集團，即利用甲○○所提供之銀行帳戶，以電話聯絡不特定
    人、誆稱該不特定人家中電話之保證金可以退還之方式，使
    該不特定人陷於錯誤，再由該犯罪集團成員偽稱需先至附近
    銀行之自動櫃員提款機操作查詢云云，要求該不特定人依其
    指示操作自動櫃員提款機，使該不特定人陷於錯誤，而將帳
    戶之存款轉入至甲○○上述所提供之帳戶內，以此方法向不
    特定人詐欺取財，且於該不特定人將金錢款項依其指示匯入
    上揭帳戶後，立即提領一空。嗣因丙○○、程蘇秀芳（起訴
    書誤載為乙○○○）分別於92年10月15日11時、92年10月28
    日16時許，接獲該常業詐欺犯罪集團成員偽稱電信局員工，
    可退回電話保證金云云，致丙○○、程蘇秀芳陷於錯誤而並
    從其指示，分別於92年10月15日12時44分許、92年10月28日
    16時許，共陸續匯款分別計為999,820 元、99,982元（起訴
    書誤載為400,000 元）入甲○○第一商業銀行長泰分行000-
    00000000000 號、復華商業銀行三重分行帳號為000-000000
    0000000 號帳戶內後，分別經臺灣銀行以電話告知以及自我
    警覺後，始知受騙，旋即報警處理而查知上情。甲○○於92
    年11月4 日11時許，又至三重市○○○路12號中華商業銀行
    三重分行辦理開戶手續，經該銀行行員黃川益將甲○○之身
    分證字號輸入財團法人金融聯合徵信中心，發現該中心資料
    顯示甲○○上揭所辦理之帳戶已被通報為警示帳戶而報警處
    理，為警方當場查獲。
二、案經丙○○訴由請臺北市政府警察局中正第二分局移送臺灣
    臺北地方法院檢察署呈請臺灣高等法院檢察署檢察長令轉暨
    程蘇秀芳訴請臺北縣政府警察局三重分局報告臺灣板橋地方
    法院檢察署檢察官偵查起訴。本院於準備程序進行中，甲○
    ○就被訴事實為有罪之陳述，經告知簡式審判程序之旨，並
    聽取各當事人之意見後，裁定進行簡式審判程序。
    理  由
一、訊據被告甲○○對於上揭犯罪事實坦承不諱，核與被害人丙
    ○○、程蘇秀芳於警詢、偵查中指述之情節相符，且有復華
    銀行三重分行函覆被告開設帳戶日期及開戶資料暨存摺往來
    交易明細表1 份、第一銀行長泰分行函覆被告開設帳戶日期
    及開戶資料暨往來交易明細表1 份、財團法人金融聯合徵信
    中心關於被告開設之帳戶遭列警示帳戶之通報案件記錄資訊
    1 紙、詐騙帳戶通報警示、詐騙電話斷話申請表影本2 紙、
    臺北市政府警察局中山分局受理刑事案件報案三聯單影本1
    紙、臺灣銀行自動櫃員機交易明細表影本共4 張、玉山銀行
    自動櫃員機交易明細表影本共6 張、萬通商業銀行自動櫃員
    機交易明細表影本1 張附卷可按。次查一般於郵局或銀行等
    金融機構開設存款帳戶暨請領存摺及提款卡，係針對個人身
    分及信用予以資金流通之經濟活動，具有強烈專屬性，而金
    融帳戶為個人理財之工具，且申請開立金融帳戶並無任何特
    殊之限制，一般民眾均得以存入最低開戶金額之方式、任意
    在多數不同之金融機構申辦多數之存款帳戶使用，此乃公眾
    所週知之事實，亦為被告所應知。是依一般人之日常生活經
    驗，若見他人不以自己名義申請帳戶，反向他人收取存款帳
    戶為不明用途使用，衡情對於該等帳戶係供洗錢等目的不法
    使用一節，自當有合理之預見與認知。又社會上利用他人帳
    戶從事詐欺之事，早為傳播媒體廣為報導，被告乃有社會經
    驗之成年人，自可預見提供金融帳戶之存摺、提款卡等物供
    他人使用，有幫助該姓名年籍不詳之成年男子等以該等帳戶
    掩飾或隱匿因自己犯罪所得財物之可能，被告未詳究該二姓
    名年籍不詳之成年男子等收購該等物品之用途為何，即貿然
    將重要且專屬個人之提款卡、存摺販賣予該二名男子，足認
    被告就該等姓名年籍不詳之成年男子間及其所屬犯罪集團可
    能以該帳戶供掩飾或隱匿該集團自己重大犯罪所得財物之用
    乙節，應有預見與容認，其有幫助洗錢之不確定故意，至為
    灼然，足認被告前揭自白與事實相符，堪予採信。本案事證
    明確，被告犯行洵堪認定，自應依法論科。
二、按洗錢防制法第9 條第1 項規定：「犯第2 條第1 款之罪者
    ，處5 年以下有期徒刑，得併科新臺幣3 百萬元以下之罰金
    」，同法第2 條第1 款復規定：「本法所稱洗錢，係指下列
    行為：一掩飾或隱匿因自己重大犯罪所得財物或財產上之利
    益者」。而刑法第340 條規定之常業詐欺罪，係屬洗錢防制
    法第3 條第1 項第5 款所明定之重大犯罪。核被告基於幫助
    洗錢之不確定犯意，將自己之上開帳戶物件出賣予姓名年籍
    不詳之成年男子等，而使某犯罪集團於實施常業詐欺之重大
    犯罪時，得以利用被告帳戶供掩飾、隱匿因自己重大犯罪所
    得財物之用，係犯洗錢防制法第9 條第1 項、刑法第30條第
    1 項前段之幫助掩飾、隱匿因自己重大犯罪所得財物罪。又
    被告所為幫助洗錢罪，屬從犯，依刑法第30條第2 項規定，
    減輕其刑。又被告先後二次販賣帳戶之犯行，時間緊接，方
    法相同，觸犯構成要件相同之罪名，顯係基於概括之犯意為
    之，為連續犯，應依刑法第56條之規定以一罪論，並加重其
    刑。另被告於警詢時、偵查中、本院審理時均坦承將帳戶出
    售予他人作為人頭帳戶，已自白幫助洗錢之犯行，爰依洗錢
    防制法第9 條第5 項規定遞予減輕其刑，並先加後遞減之。
    至原起訴書所載：被告亦同時涉犯刑法第30條第1 項、第34
    0 條之幫助常業詐欺罪嫌乙節，業經到庭實施公訴檢察官當
    庭更正刪除，附此敘明。爰審酌被告正值青壯，未思以正當
    管道賺取金錢，自陳因地下錢莊逼債而需錢孔急，竟出售存
    摺等物予他人牟求私利，非但增加被害人尋求救濟及治安機
    關查緝犯罪之困難，亦使不法詐欺集團得以順利掩飾其常業
    詐欺所得之財物，嚴重危害被害人財產安全及社會治安，應
    予非難，兼衡被告之犯罪目的、動機、智識程度、告訴人所
    受財產損害，經查獲後後雖仍見避重就輕之反覆供述，然終
    知事證明確，未多為無謂辯解而坦承犯行之態度等一切情狀
    ，量處如主文所示之刑，並諭知易科罰金之折算標準，以資
    懲儆。
三、按犯洗錢防制法第9 條之罪者，其因犯罪所得之財物或財產
    上利益，除應發還被害人或第三人者外，不問屬於犯人與否
    ，沒收之。如全部或一部不能沒收時，追徵其價額或以其財
    產抵償之，洗錢防制法第12條第1 項定有明文；所謂因犯罪
    所得之財物，包括犯罪所得之報酬在內，此觀洗錢防制法第
    4 條第2 款之規定亦明，則被告幫助洗錢所得3,000 元，並
    無應發還被害人或第三人之情事，自應依洗錢防制法第12條
    第1 項之規定宣告沒收，如全部或一部不能沒收時，以其財
    產抵償之（因所得財物係金錢，故不生追徵其價額之問題）
    。
據上論斷，應依刑事訴訟法273 之1 第1 項、第299 條第 1項前
段，洗錢防制法第9 條第1 項、第5 項、第12條第1 項，刑法第
11條前段、第56條、第30條第2 項、第41條第1 項前段，罰金罰
鍰提高標準條例第2 條，判決如主文。
本案經檢察官靳開聖到庭執行職務。
中　　華　　民　　國　　94　　年　　9 　　月　　16　　日
                  刑事第六庭    法　官  王偉光
以上正本證明與原本無異
如不服本判決應於送達後10日內向本院提出上訴狀
                                書記官　陳怡君
中　　華　　民　　國　　94　　年　　9 　　月　　20　　日
附錄本案論罪科刑法條全文：
洗錢防制法第9 條
犯第2 條第1 款之罪者，處5 年以下有期徒刑，得併科新臺幣30
0 萬元以下罰金。
犯第2 條第2 款之罪者，處7 年以下有期徒刑，得併科新臺幣50
0 萬元以下罰金。
以犯前2 項之罪為常業者，處3 年以上10年以下有期徒刑，得併
科新臺幣100 萬元以上1000萬元以下罰金。
法人之代表人、法人或自然人之代理人、受雇人或其他從業人員
，因執行業務犯前3 項之罪者，除處罰行為人外，對該法人或自
然人並科以各該項所定之罰金。但法人之代表人或自然人對於犯
罪之發生，已盡力監督或為防止行為者，不在此限。
犯前4 項之罪，於犯罪後6 個月內自首者，免除其刑；逾6 個月
者，減輕或免除其刑；在偵查或審判中自白者，減輕其刑。
